【裁判字號】    89,簡上,8
【裁判日期】    890322
【裁判案由】    所有權移轉登記
【裁判全文】
臺灣嘉義地方法院民事判決  八十九年度簡上字第八號
    上  訴  人  丙○○
    訴訟代理人  莊安田律師
    被  上訴人  乙○○
                甲○○
右當事人間請求所有權移轉登記事件，上訴人對於中華民國八十八年十月十二日本院
嘉義簡易庭八十七年度嘉簡字第九四四號第一審判決提起上訴，本院判決如左：
    主    文
上訴駁回。
原判決主文第一項應更正為：「被上訴人等應將坐落嘉義縣中埔鄉○○段三００地號
土地面積十一點五七平方公尺之所有權移轉登記為上訴人所有。」
第二審訴訟費用由上訴人負擔。
    事    實
甲、上訴人方面：
    一、聲明：（一）原判決廢棄。（二）被上訴人應將坐落嘉義縣中埔鄉○○段三
        ００地號土地面積十一點五七平方公尺之所有權移轉登記為上訴人所有。（
        三）第一、二審訴訟費用由被上訴人負擔。
    二、陳述：除與原審判決書所載者相同茲予引用外，補稱：原審判決主文第一項
        雖諭知被上訴人應將坐落嘉義縣中埔鄉○○段司公小段二七二地號土地面
        積九平方公尺之所有權移轉登記與上訴人，惟上開土地前因內政部土地測量
        局於八十六年辦理地籍重測時，誤認該土地係屬未登記土地而辦理重測，以
        致重測後竟登記為中華民國所有，現業經嘉義縣水上地政事務所於八十八年
        八月二十七日將該筆土地之地號與面積更正為「嘉義縣中埔鄉○○段三００
        地號面積十一點五七平方公尺」，其權利範圍仍為被上訴人等各為二分之一
        ，乃原審仍以錯誤之地號與面積而為判決，將使上訴人縱獲得確定判決，亦
        無法持向地政機關辦理移轉登記，顯有未洽。
    三、證據：援用原審之立證方法。
乙、被上訴人方面：被上訴人均未於言詞辯論期日到場，亦未提出書狀作何聲明或陳
    述。
丙、本院依職權函詢嘉義縣水上地政事務所，有關原嘉義縣中埔鄉○○段司公小段
    二七二號土地，其重測前後之面積更動原因。
    理    由
一、本件被上訴人業經通知，均未於言詞辯論期日到場，核無民事訴訟法第三百八十
    六條所列各款情形，爰依上訴人之聲請，由其一造辯論而為判決。
二、本件上訴人起訴主張：坐落嘉義縣中埔鄉○○段司公小段二七二地號土地原為
    被上訴人等之被繼承人許天助所有，許天助前曾於民國（下同）八十年三月二十
    二日將該筆土地以新台幣（下同）三十萬元出賣與上訴人，上訴人並已付清全部
    價款，該筆土地亦已交由上訴人使用，惟因該筆土地中有部分為道路用地，遂迄
    未辦理所有權移轉登記，嗣許天助於八十五年十一月死亡後，該筆土地由被上訴
    人等二人共同繼承取得，其應有部分各為二分之一；又該筆土地於八十六年土地
    重測時，另增加一筆同鄉○○段三００號面積十一．五七平方公尺土地，原地號
    土地面積則縮減為九平方公尺，二筆土地面積合計為二０．五七平方公尺，雖超
    過買賣契約所載之土地面積十九平方公尺，然重測所增加之土地，仍係原土地所
    有，爰依據買賣與繼承之法律關係，訴請被上訴人等將上開二七二地號及三００
    地號兩筆土地辦理所有權移轉登記予上訴人等語。被上訴人等則以：否認上訴人
    所提土地買賣契約書為真正，許天助苟有賣地收入三十萬元，家人不可能不知情
    ，況上訴人於訂約後付清價金時，不即時請求辦理所有權移轉登記手續，卻於事
    隔七、八年被上訴人等父親死亡後才訴請辦理移轉登記，其真實性實令人質疑，
    且契約書上見證人鄭信雄、鄭金鐘均係上訴人之兄弟及宗親，其立場或有偏頗，
    何以沒有賣方的證人，亦非正常；又縱若買賣屬實，上訴人請求移轉登記之面積
    亦超出當初買賣之土地面積，應屬無據等語，資為抗辯。
三、查本件有關上訴人主張：坐落嘉義縣中埔鄉○○段司公小段二七二號土地原為
    被上訴人等之被繼承人許天助所有，許天助前曾於八十年三月二十二日將該筆土
    地以三十萬元出賣與上訴人，上訴人並已付清全部價款，該筆土地亦已交由上訴
    人使用，惟因該筆土地中有部分為道路用地，遂迄未辦理所有權移轉登記，嗣許
    天助於八十五年十一月死亡後，該筆土地由被上訴人等二人共同繼承取得，其應
    有部分各為二分之一等事實，業據上訴人提出土地買賣契約書一件、土地登記謄
    本二件等為證，並經證人鄭信雄到庭結證明確，而該買賣契約書上出賣人許天助
    之印文，正與許天助於八十年三月二十五日，具狀撤回其原訴請上訴人交還該筆
    土地之撤回狀內印文相同等情，亦經原審法院依職權調取本院八十年度簡字第一
    四一號交還土地案卷查明無訛，且為被上訴人等所不爭，應堪信上訴人此部分之
    主張為真實，被上訴人等空言否認有本件土地買賣情事，尚非可採。從而，上訴
    人依據買賣與繼承之法律關係，訴請被上訴人等將上開二七二號土地辦理所有權
    移轉登記予上訴人，自屬有據，應予准許。惟該筆原為嘉義縣中埔鄉○○段司公
    小段二七二號土地，於重測後因發現「原地籍圖面積計算錯誤」，現業經嘉義
    縣水上地政事務所於八十八年八月二十七日將該筆土地之地號與面積更正為「嘉
    義縣中埔鄉○○段三００地號面積十一點五七平方公尺」，其權利範圍仍為被上
    訴人等各為二分之一等情，亦有嘉義縣水上地政事務所八十八年九月三日函所檢
    附之土地登記謄本一份附在原審卷可稽，並有嘉義縣水上地政事務所八十九年二
    月一日覆函一份在卷可憑，則原審仍以原先之錯誤地號與面積而為判決，自有未
    洽，爰將原判決主文第一項更正為：「被上訴人等應將坐落嘉義縣中埔鄉○○段
    三００地號土地面積十一點五七平方公尺之所有權移轉登記為上訴人所有。」
四、上訴人雖另主張：上開二七二號土地於八十六年土地重測時，另增加一筆中埔鄉
    ○○段三００號土地，二筆土地面積合計為二０．五七平方公尺，雖超過買賣契
    約所載之土地面積十九平方公尺，然重測所增加之土地，仍係原土地所有，則依
    據買賣與繼承之法律關係，被上訴人等亦應併將該增加之中埔鄉○○段三００號
    土地辦理所有權移轉登記予上訴人云云。惟查：經本院依職權函詢嘉義縣水上地
    政事務所，有關原嘉義縣中埔鄉○○段司公小段二七二號土地，其重測前後之
    面積更動原因，據嘉義縣水上地政事務所覆稱：重測前之中埔鄉○○段司公小
    段二七二號土地，於民國六十六年以後其面積即為九平方公尺，該筆土地實即為
    重測後之中埔鄉○○段三００號面積十一點五七平方公尺土地，其重測前後面積
    不符，係因「原地籍圖面積計算錯誤」所致在卷，此有嘉義縣水上地政事務所八
    十九年二月一日覆函一份在卷可憑，由此可見，上訴人於八十年三月二十二日買
    受上開二七二號土地之際，買賣契約書記載其面積係十九平方公尺，顯係誤載。
    是上開原二七二號土地於重測後，既未另又增加他筆土地（實則，上開原二七二
    號土地於重測後，係因原地籍圖面積計算錯誤，而經更正為嘉義縣中埔鄉○○段
    三００地號面積十一點五七平方公尺），上訴人訴請被上訴人等併將增加之他筆
    土地辦理所有權移轉登記予上訴人云云，自屬無據，不應准許。
五、綜上所述，本件上訴人依據買賣與繼承之法律關係，就其訴請出賣人許天助之繼
    承人即被上訴人等「應將坐落嘉義縣中埔鄉○○段三００地號土地面積十一點五
    七平方公尺之所有權移轉登記為上訴人所有」部分，洵屬有據，應予准許，逾此
    範圍所為之請求，則為無理由，應予駁回。原審法院本於同上理由，認為本件上
    訴人之請求，在前開應予准許之範圍內為有理由，逾此範圍之請求為無理由，應
    予駁回，核無不合。又原判決主文第一項之內容雖有錯誤，此業經本院更正如主
    文第二項所示，然上訴意旨指摘原判決不當，求予廢棄改判，仍屬無理由，應予
    駁回其上訴。
六、據上論結，本件上訴為無理由，依民事訴訟法第四百三十六條之一第三項、第四
    百四十九條第一項、第三百八十五條第一項前段、第七十八條，判決如主文。
中      華      民      國    八十九    年      三      月    二十二    日
~B臺灣嘉義地方法院民事庭
~B    審判長法官  王明宏
~B    法      官  簡源希
~B    法      官  王金龍
右為正本係照原本作成。
本判決不得上訴。
中      華      民      國    八十九    年      三      月    二十二    日
~B    書  記  官  賴琪玲


司法院資訊處製作；財團法人民間司法改革基金會備份。
